【裁判字號】    89,上訴,535
【裁判日期】    890720
【裁判案由】    妨害公務
【裁判全文】
臺灣高等法院高雄分院刑事判決                    八十九年度上訴字第五三五號
    上  訴  人  台灣高雄地方法院檢察署檢察官
    被      告  甲○○
右上訴人因被告妨害公務案件，不服台灣高雄地方法院八十八年度訴字第二二一九號
中華民國八十九年二月十八日第一審判決（起訴案號：台灣高雄地方法院檢察署八十
八年度偵字第一四七一號），提起上訴，本院判決如左：
    主  文
上訴駁回。
    理  由
一、公訴意旨略以：被告甲○○係金鴻運亞太商務加值發展事業股份有限公司（下稱
    「金鴻運公司」）之董事長，因積欠告訴人品錄企業有限公司（下稱「品錄公司
    」）貸款，經告訴人聲請台灣高雄地方法院於民國八十六年十一月七日假扣押金
    鴻運公司之冷氣機、桌椅等財產，並交由被告保管存放於高雄市○○街二一五號
    地下室，詎被告竟將上開委託保管之財物隱匿，致告訴人於八十七年七月間聲請
    強制執行，因未發現上開保管之財物而無法執行，因認被告涉犯刑法第一百三十
    八條之隱匿公務員委託第三人掌管之物品罪嫌。
二、按犯罪事實應依證據認定之，無證據不得推定其犯罪事實；不能證明被告犯罪者
    ，應諭知無罪之判決，刑事訴訟法第一百五十四條、第三百零一條第一項定有明
    文。又刑事訴訟法上所謂認定犯罪事實之證據，係指足以認定被告確有犯罪行為
    之積極證據而言，該項證據自須適合於被告犯罪事實之認定，始得採為斷罪資料
    ；事實之認定，應憑證據，如未能發現相當證據，或證據不足以證明，自不能以
    推測或擬制之方法，以為裁判基礎，最高法院二十九年上字第三一０五號、四十
    年台上字第八六號判例足資參照。
三、公訴人認被告涉犯右揭妨害公務犯行，無非以告訴人之指訴、及台灣高雄地方法
    院八十六年度全字第三六０七號、八十七年度執字第一五二七一號卷為論罪依據
    ；訊據被告堅決否認有何右揭犯行，辯稱：上開查封之物品查封時伊不在場，後
    來公司租約到期，由蔣瑞安向東井建設借高雄市○○街二一五號地下室放置，並
    有呈報法院同意，嗣該查封物品因遭颱風淹水浸泡毀壞，有人通知說可申請補償
    ，蔣瑞安有去照像，但後來因我們不是大樓的人，所以不能補償，那些東西放在
    那，被後新搬入之承租戶清除等語。經查：
(一)本件告訴人因案外人金鴻運公司積欠其新臺幣六萬五千元，於八十六年十月三十
    日，向台灣高雄地方法院聲請假扣押查封金鴻運公司之財產，經裁定准許後，於
    同年十一月七日，經告訴人之代理人葉仁顯引導指封，假扣押金鴻運公司之動產
    ，包括櫃檯一套、隔屏二面、大同牌冷氣一部、歌林牌冷氣一部、主管桌一張、
    職員桌十一張、職員椅十二張、洽談桌六張、洽談椅二十四張、主管椅一張、沙
    發二套、活動櫃九個、公文櫃一個，交由當時在場之金鴻運公司受僱人胡仲基負
    責保管，胡仲基並於保管人處簽名，此經調閱該院八十六年度全字第三六０七號
    假扣押卷，有卷附之查封筆錄、查封物品清單可稽。
(二)又金鴻運公司於八十七年五月八日由被告及蔣瑞安具狀以上開查封物所在地因租
    約到期，而請求變更地點於高雄市○○街二一五號地下室，經為查封法院之准許
    ，並於八十七年七月七日以八十七高敬民春八十六執全字第二七八七號通知告訴
    人及金鴻運公司，此有該通知附於上開假扣押卷可憑，並經承辦書記官蔡天保於
    原審時結證屬實（詳原審卷第四十頁八十九年一月十九日筆錄），故金鴻運公司
    變更上開查封地點業經法院之准許，自無隱匿之可言。
(三)再原審至高雄市○○街二一五號地下室勘驗現場，雖未見上開查封物品，惟據該
    址當時之承租戶金昇達公司會計兼總務郭麗敏結證稱：「我們是八十七年十一月
    才來承租這裡，這裡以前沒人住」，「八十七年七、八月因颱風水災，地下室及
    一樓均淹水，市政府亦曾來了解及補助受損，當時地下室的水抽了一星期，我們
    來時，地下室堆滿了泡過水的物品，．．．浸過水之桌子桌面均翻開了，不堪使
    用，椅子也都生銹．．．所以就把它清除掉」等語（詳原審卷第卅四頁八十九年
    一月十二日勘驗筆錄及訊問筆錄），並有被告提出於八十七年九月七日所拍攝遭
    浸泡之查封物品照片二十二張在卷可按（附於八十八年偵緝字第一四七一號卷內
    ），該照片內所示之物確屬浸損之辦公桌椅等物，並佈滿灰塵，證人郭麗敏於本
    院亦再次證實該處原係東井建設儲藏室，因該處積水，所儲放的東西都壞了，伊
    於八十七年十一月間承租地下室，地下室堆放了很多電腦桌、椅，即是照片內之
    內容，均沾有泥巴，伊想把東西搬走，要找東井建設找不到，乃在搬進前找圾垃
    車清理掉後才搬進去，冷氣不能使用，馬達無法運轉等情在卷，足見被告所辯上
    開查封物品係因颱風過境，造成豪雨淹水，而遭浸泡損壞，被後來之承租戶丟棄
    等語，堪予採信。另告訴人雖指稱伊係於八十七年七月間聲請強制執行，然查執
    行法院係於同年十月卅一日始通知告訴人繳費鑑價，同年十二月由中華民國企業
    技術鑑定委員會函覆未見標的物無法鑑價在案（詳卷附八十七年度執字第一五二
    七一號影印卷），是雖告訴人聲請執行時為八十七年七月，然時隔五月始執行鑑
    價程序，查封標的物已於同年十月遭他人以廢棄物處理完畢，在時間上亦無不合
    理。附此敘明。
(四)綜右所述，被告雖非查封物之保管人，惟其變更查封地點係經法院之同意，嗣該
    查封物品因颱風淹水，而遭浸泡損壞，乃係不可抗力之事由，並非出於被告之故
    意，嗣後遭後來之承租戶以廢棄物清除，亦非被告所明知而故意為之，自不得僅
    憑該查封物品業不存在，遽以推測為被告所為，揆諸上開說明，尚難認被告有何
    毀棄、損壞或隱匿公務員委託第三人掌管之物品之犯行。此外，復查無其他積極
    證據足資證明被告右揭犯行，應認其犯罪尚屬不能證明，原審因而為被告無罪之
    諭知，核無違誤，公訴人上訴指摘原判決不當，即非有理由，應予以駁回。
據上論斷，應依刑事訴訟法第三百六十八條，判決如主文。
本案經檢察官林應華到庭執行職務。
中      華      民      國    八十九    年      七      月     二十     日
                        台灣高等法院高雄分院刑事第五庭
                                審判長法    官
                                      法    官洪
                                      法    官
得於十日內上訴。


司法院資訊處製作；財團法人民間司法改革基金會備份。
